臺灣臺中地方法院刑事判決　　　　　　　96年度易字第4904號
公　訴　人　台灣台中地方法院檢察署檢察官
被　　　告　丙○○
上列被告因詐欺案件，經檢察官提起公訴（96年度偵緝字第559
號），本院判決如下：
    主    文
丙○○連續意圖為自己不法之所有，以詐術使人將本人之物交付
，處有期徒刑壹年，減為有期徒刑陸月，如易科罰金，以銀元參
佰元即新台幣玖佰元折算壹日。
    犯罪事實
一、丙○○與其弟丁○○同係址設台中縣潭子鄉○○路○段2號冠
    陞汽車商行之實際負責人（2人在該商行各自獨立經營汽車
    買賣業務，該商行登記負責人為2人之妹張家瑀，張家瑀原
    名張嘉容），丙○○因缺錢週轉，竟利用戊○○、甲○○以
    貸款分期償還之方式，向其購車之機會，基於意圖為自己不
    法所有之概括犯意，連續為下列詐欺取財之犯行：1、戊○○於93年5月底某日，經友人介紹，向丙○○所經營之冠陞
    汽車商行訂購已領牌之全新日產自小客車一輛（即俗稱之新
    中古車），丙○○明知其已無能力，亦無意交付該型自小客
    車，竟仍委由不知情之丁○○於同年6月1日，與戊○○簽訂
    購車預約單，且據以向日盛國際商業銀行台中分行申請汽車
    貸款，使戊○○陷於錯誤，而辦理簽約及貸款手續，經該銀
    行於同日核撥新台幣（下同）45萬元，並徵得戊○○同意匯
    入冠陞汽車商行設在中國信託商業銀行北豐原分行第000000
    000000號帳戶，丙○○即於同日將其中10萬元、10萬元、10
    萬元、14萬9千9百元，分別轉出張家瑀所有中國信託商業銀
    行豐原分行第000000000000號、丙○○所有新竹國際商業銀
    行豐原分行第000000000000號及張家瑀所有台中商業銀行東
    大雅分行第000000000000號帳戶，再予提領花用一空。丙○○為掩飾犯行，另於同年6月19日至裕唐汽車股份有限公司
    豐原所，持發票人為張家瑀，付款人為台中商業銀行東大雅
    分行，票號ETA0000000號，同年6月30日期，面額46萬9千元
    之支票1紙，向該公司行銷主任己○○訂購車牌號碼2798-JV
    號全新自小客車一輛，再以車主欲辦理領牌選號為由，取得
    該自小客車之車藉資料，將該自小客車登記予戊○○，並辦
    理動產抵押予中國信託商業銀行。嗣因上開支票退票，裕唐
    汽車股份有限公司不願交車予戊○○，戊○○始知受騙。2
    、同年6月1日甲○○委由其妹李季燁經友人介紹，向丙○○
    所經營之冠陞汽車商行訂購中華堅達自小貨車一輛，丙○○
    明知其已無能力，亦無意交付該型自小貨車，仍親自與李季
    燁簽訂購車預約單，且收取訂金2萬元，並據以向日盛國際
    商業銀行台中分行申請汽車貸款，而於同年6月3日委由不知
    情之丁○○偕同該銀行車貸部業務副理庚○○，前往南投縣
    埔里鎮○○路○段294號甲○○住處辦理對保，使李季燁、甲○○陷於錯誤，而辦理簽約及貸款手續，其後該銀行於同年
    6月7日核貸撥款55萬元，徵得甲○○同意匯入冠陞汽車商行
    設在中國信託商業銀行北豐原分行第000000000000號帳戶，
    丙○○即於同日提領現金55萬元花用一空，嗣因丙○○遲未
    交付車輛，甲○○始知受騙。
二、案經戊○○、甲○○告訴暨台中縣警察局豐原分局報請台灣
    台中地方法院檢察署檢察官偵查起訴。
    理    由
一、按被告以外之人於偵查中向檢察官所為之陳述，除顯有不可
    信之情況者外，得為證據。又被告以外之人於審判外之陳述
    ，雖不符刑事訴訟法第159條之1至第159條之4之規定，而經
    當事人於審判程序同意作為證據，法院審酌該言詞陳述或書
    面陳述作成時之情況，認為適當者，亦得為證據。當事人、
    代理人或辯護人於法院調查證據時，知有刑事訴訟法第159
    條第1項不得為證據之情形，而未於言詞辯論終結前聲明異
    議者，視為有前項之同意，刑事訴訟法第159條之1第2項、
    第159條之5第1項定有明文。本件被害人即證人戊○○、甲○○及證人丁○○、施英旭、己○○、庚○○、張家禹、李
    季燁於偵查中之陳述，被告並未主張有何顯不可信之情況；
    另被害人即證人戊○○、甲○○及證人丁○○、施英旭、己○○、庚○○於警詢中之陳述，被告在本院調查證據迄言詞
    辯論終結前，亦未聲明異議，本院審酌上開證人於警詢、偵
    查中之陳述及各該筆錄作成之情況，尚無違法取供或其他瑕
    疵，認為適當得作為證據使用，先予說明。
二、訊據被告丙○○雖否認詐欺取財犯行，辯稱伊非冠陞汽車商
    行負責人，也不是實際經營者，戊○○、甲○○透過朋友與
    冠陞汽車商行購買汽車，戊○○係與丁○○簽約，甲○○則
    委由李季燁與伊簽約，簽約隔日伊向李季燁收取訂金2萬元
    ，冠陞汽車商行由丁○○經營，伊只是借票給丁○○，未在
    冠陞汽車商行擔任何職務，戊○○購車一事與伊無關，伊僅
    是借票予丁○○支付向裕唐汽車股份有限公司之購車款項，
    戊○○向日盛國際商業銀行貸得之45萬元撥到冠陞汽車商行
    帳戶，因丁○○向伊借用支票，所以伊要求丁○○將款項轉
    至伊及張家瑀之帳戶，張家瑀所有台中商業銀行東大雅分行
    之帳戶及伊所有新竹商業銀行豐原分行之帳戶，均係由伊使
    用，伊與李季燁簽約後，曾簽發面額2萬元之支票交予丁○○，請丁○○幫伊調車，汽車貸款非伊辦理，貸得之55萬元
    也不是伊拿走云云。惟查：
（一）戊○○確於93年5月底某日，經友人介紹，向冠陞汽車商
      行訂購已領牌之全新日產自小客車一輛（即俗稱之新中古
      車），由丁○○於同年6月1日，與戊○○簽訂購車預約單
      ，且據以向日盛國際商業銀行台中分行申請汽車貸款，經
      該銀行於同日核貸45萬元，並徵得戊○○同意匯入冠陞汽
      車商行設在中國信託商業銀行北豐原分行第000000000000
      號帳戶，同日該帳戶即將其中10萬元、10萬元、10萬元、
      14萬9千9百元，分別轉出張家瑀所有中國信託商業銀行豐
      原分行第000000000000號、被告所有新竹國際商業銀行豐
      原分行第000000000000號、張家瑀所有台中商業銀行東大
      雅分行第000000000000號帳戶，被告並於同年6月19日至
      裕唐汽車股份有限公司豐原所，持發票人為張家瑀，付款
      人為台中商業銀行東大雅分行，票號ETA0000000號，同年
      6月30日期，面額46萬9千元之支票一紙，向該公司行銷主
      任己○○訂購車牌號碼2798-JV號全新自小客車一輛，再
      以車主欲辦理領牌選號為由，取得該自小客車之車藉資料
      ，將該自小客車登記予戊○○，並辦理動產抵押予中國信
      託商業銀行，嗣因上開支票退票，裕唐汽車股份有限公司
      不願交車予戊○○。另甲○○亦於同年6月1日委由其妹李
      季燁經友人介紹，向冠陞汽車商行訂購中華堅達自小貨車
      一輛，由被告親自與李季燁簽訂購車預約單，且收取訂金
      2萬元，並據以向日盛國際商業銀行台中分行申請汽車貸
      款，而於同年6月3日由丁○○偕同該銀行車貸部業務副理
      庚○○，前往南投縣埔里鎮○○路○段294號甲○○住處辦
      理對保，其後該銀行於同年6月7日核貸撥款55萬元，徵得
      甲○○同意匯入冠陞汽車商行設在中國信託商業銀行北豐
      原分行第000000000000號帳戶，該帳戶同日即遭提領現金
      55萬元等情，業據被害人即證人甲○○、證人丁○○、庚○○、己○○分別於警詢、偵查及本院審理時；被害人即
      證人戊○○、證人張英旭（裕唐汽車股份有限公司業務經
      理）分別於警詢、偵查中；證人張家瑀、李季燁於偵查中
      證述綦詳，並有購車預約單影本2紙（簽約人分別為丁○○、戊○○及被告、李季燁，見台中縣警察局豐原分局刑
      案偵查卷及台灣台中地方法院檢察署93年度發查字第3700
      號卷第9頁）、日盛國際商業銀行汽車貸款申請書影本2份
      （見同上警卷及發查卷第10至11頁）、日盛國際商業銀行
      匯款單影本1份（見同上警卷）、日盛國際商業銀行匯款
      回條聯影本1份（見同上發查卷第12頁）、支票及退票理
      由單各1紙（見同上警卷）、動產擔保交易動產抵押設定
      登記申請書、貸款暨動產抵押契約書影本各1份（見同上
      發查卷第13至14頁）、台中縣政府94年3月22日府建商字
      第1941167270號函附冠陞汽車商行營利事業登記抄本（見
      台灣台中地方法院檢察署94年度偵字第1396號卷第79至80
      頁）、日盛國際商業銀行94年3月15日日盛銀台中字第941
      03號函附戊○○辦理貸款之匯款回條聯影本（見同上偵字
      第1396號第77至78頁）、台中商業銀行94年5月18日中業
      務字第09407004081號函附張家瑀開戶資料（見同上偵字
      第1396號第111至112頁）、中國信託商業銀行北豐原分行
      第000000000000號冠陞汽車商行帳戶存摺、提存明細影本
      （見同上偵字第1396號第42至43頁）、張家瑀所有中國信
      託商業銀行豐原分行第000000000000號帳戶存摺影本（見
      台灣台中地方法院檢察署93年度偵字第2144 6號卷第44頁
      ）、被告所有新竹國際商業銀行豐原分行第00000000000
      號帳戶存摺影本（見同上偵字第21446號卷第45頁）、中
      國信託商業銀行94年4月27日中信銀作業字第94813224220
      號函附冠陞汽車商行帳戶轉帳資料（見同上偵字第1396號
      卷第107至108頁）、中國信託商業銀行94年1月6日中信銀
      作業字第930012211472號函附第000000000000號冠昇汽車
      商行帳戶印鑑卡、交易明細表（見台灣台中地方法院檢察
      署93年度偵字第21446號卷第31至35頁）在卷可稽。
（二）被害人即證人戊○○於偵查中係指稱因伊要買車，伊朋友
      與冠陞汽車商行認識，要幫伊介紹新車，伊當時係與被告
      接洽，被告說會幫伊介紹新車，叫伊將舊車讓他看一下，
      他會一併幫伊賣，他說有日產公司新車，要向該公司調新
      車，貸款於93年6月1日下來，伊於同年5月底與冠陞汽車
      商行接洽，伊朋友介紹伊與被告認識，實際上由丁○○幫
      伊處理出售舊車及購買新車事宜等語（見同上偵字第1936
      號第20頁）；而證人己○○在本院審理時則證稱被告曾於
      93年6月19日，持發票人為張家瑀，面額46萬9千元之支票
      ，向伊訂車，支票兌現前，被告及丁○○均曾通知伊將車
      籍資料交給冠陞汽車商行辦理領牌選號等語（見本院96年
      12月7日審判筆錄）；另證人丁○○在本院審理亦證稱戊○○係黃允玉介紹予被告之客戶，被告向伊表示已與戊○○談好購車條件，委託伊前往戊○○之公司，與戊○○簽
      約，因之前曾詢問銀行可以辦理貸款，所以帶銀行人員一
      起過去等語。足徵被害人戊○○確係被告之客戶，被告曾
      與被害人戊○○接洽購車事宜，並委由證人丁○○與被害
      人戊○○簽訂購車預約單及辦理汽車貸款，事後被告再持
      發票人為張家瑀，面額46萬9千元之支票一紙，向證人己○○訂購2798-JV號自小客車，且通知證人己○○交付車
      籍資料，將該自小客車登記予戊○○，並辦理動產抵押予
      中國信託商業銀行，以為塘塞。
（三）又證人李季燁於偵查中已供稱同學介紹被告這個業務員，
      伊先以電話與被告聯絡，原本就要買這款白色三菱的車，
      因被告是匯豐的業務員，所以直接向被告下訂，但被告以
      冠陞名義與伊簽約，被告說這樣貸款利率比較低，因為銀
      行他有認識，且合作很久，當時有向被告講要以貸款方式
      購買，簽約當天被告未說貸款要匯入何處，只收取二萬元
      訂金，之後對保，被告打電話給伊，表示他有事無法過去
      ，會請他弟弟及銀行行員過去，伊即打電話告知伊兄（即
      甲○○）此事等語（見同上偵字第21446號卷第59至60頁
      ），所供通知對保一節，核與被害人即證人甲○○在本院
      審理時證陳係伊妹妹通知伊對保，說當天下午有人要過來
      對保等語（見本院96年12月7日審判筆錄），及證人丁○○在本院審理時證稱甲○○係被告客戶，被告本來與客戶
      約好三點對保，但被告向伊表示另有事情，拜託伊帶庚○○前往辦理對保手續等語（見本院96年12月7日審判筆錄
      ）相符。可知被害人甲○○亦為被告之客戶，被告係先與
      被害人甲○○之妹李季燁簽訂購車預約單，再委由證人丁○○偕同證人庚○○前往被害人甲○○住處，與被害人甲○○辦理對保手續。
（四）被告在本院審理時自承其自93年5月間起即向地下錢莊借
      錢，同年6月間因積欠地下錢莊債務跑路，可徵被害人戊○○及甲○○所委託之李季燁與被告接洽購車事宜時，被
      告已陷於週轉困難，其並無能力，亦無意交付所購汽車。
      又址設台中縣潭子鄉○○路○段2號之冠陞汽車商行登記負
      責人雖為張家瑀，但張家瑀並未實際處理該商行業務，係
      由被告及丁○○在該商行各自獨立經營汽車買賣，接洽並
      負責自己客戶之業務等情，業據證人丁○○在本院審理時
      （見本院96年12月7日審判筆錄）及證人張家瑀於偵查中
      （證人張家瑀於偵查中陳稱被告與丁○○一起賣中古車，
      均在冠陞汽車商行等語，見台灣台中地方法院96年度偵緝
      字第559號卷第61頁）供述無訛。被告復承認其所有新竹
      國際商業銀行豐原分行第000000000000號及張家瑀所有台
      中商業銀行東大雅分行第000000000000號帳戶，均由其使
      用等語。又被害人戊○○向日盛國際商業銀行台中分行申
      請汽車貸款，經該銀行於96年6月1日核撥45萬元，匯入冠
      陞汽車商行設在中國信託商業銀行北豐原分行第00000000
      0000號帳戶，該帳戶即於同日將其中10萬元、10萬元、10
      萬元、14萬9千9百元，分別轉出張家瑀所有中國信託商業
      銀行豐原分行第000000000000號、被告所有新竹國際商業
      銀行豐原分行第000000000000號、張家瑀所有台中商業銀
      行東大雅分行第000000000000號帳戶，已如前述，被告並
      不否認轉出之款項由其使用，其雖辯稱係因丁○○向伊借
      用支票，所以伊要求丁○○將款項轉至伊及張家瑀之帳戶
      云云，但此為證人丁○○所否認（見本院96年12月7日審
      判筆錄），被告亦未提出任何丁○○曾向其借用支票，且
      上開轉出張家瑀及伊所有帳戶之款項，已用於兌現丁○○
      所借支票之事證，以供查證，自難憑採。
（五）綜上所述，登記張家瑀為負責人之冠陞汽車商行，既由被
      告及丁○○各自獨立經營汽車買賣，接洽並負責自己客戶
      之業務，而被害人戊○○、甲○○均係被告之客戶，且被
      害人戊○○向日盛國際商業銀行台中分行申請汽車貸款，
      該銀行所核撥而匯入上開冠陞汽車商行帳戶再轉出之款項
      ，皆為被告所使用，可知上開冠陞汽車商行帳戶，在被告
      及丁○○各自經營汽車買賣之範圍內，應係由被告及丁○○各自使用，因認被害人甲○○向日盛國際商業銀行台中
      分行貸得而匯入上開冠陞汽車商行帳之55萬元，亦係由被
      告所領取使用，被告所辯無非飾卸之詞，不足採信。被告
      於被害人戊○○及甲○○所委託之李季燁與其接洽購車事
      宜時，明知其已無能力，亦無意交付所購汽車，竟仍與戊○○、李季燁簽訂購車預約單，使被害人戊○○及李季燁
      、甲○○陷於錯誤，辦理購車及汽車貸款手續，並收取李
      季燁所交付之訂金2萬元，事後又將貸得款項提領一空，
      並逃逸無蹤，拒不交付被害人戊○○、甲○○所購汽車，
      被告自有不法所有之意圖，復有施用詐術之情事。本件事
      證明確，被告犯行已堪認定。
三、核被告所為，係犯刑法第339條第1項之詐欺取財罪。其先後
    多次詐欺取財犯行，時間緊接，犯罪構成要件相同，顯係基
    於概括之犯意反覆為之，為連續犯，應依修正前刑法第56條
    條之規定論以一罪，並加重其刑。被告上開之部分詐欺行為
    ，係利用不知情之丁○○為之，此部分為間接正犯。爰審酌
    被告經營汽車買賣，明知已無能力，亦無意交付客戶所購汽
    車，竟因缺錢週轉，仍與戊○○及甲○○、李季燁辦理購車
    及汽車貸款手續，並將貸得款項提領一空，拒不交付所購汽
    車，嚴重損害戊○○、甲○○之權益，危害交易之安全，情
    節非輕，事後猶飾詞否認犯行，迄未與戊○○、甲○○達成
    和解，賠償損害，態度不佳等一切情狀，處以如主文所示之
    刑。末查被告犯罪時間，係在96年4月24日以前，所犯詐欺
    取財罪所宣告之刑，合於中華民國九十六年罪犯減刑條例第
    2條第1項第3款之規定，應減其宣告刑2分之1為如主文所示
    ，並依該條例第9條及修正前刑法第41條第1項前段之規定，
    諭知其易科罰金之折算標準。
四、被告行為後，刑法第56條「連續數行為而犯同一之罪名者，
    以一罪論。但得加重其刑至二分之一。」有關連續犯之規定
    ，業經公布修正予以刪除；另刑法第41條第1項前段「犯最
    重本刑為五年以下有期徒刑以下之刑之罪，而受六個月以下
    有期徒刑或拘役之宣告者，因身體、教育、職業、家庭之關
    係或其他正當事由，執行顯有困難者，得以一元以上三元以
    下折算一日，易科罰金。」，並適用修正前罰金罰鍰提高標
    準條例第2條（現已刪除）之規定，亦修正為「犯最重本刑
    為五年以下有期徒刑以下之刑之罪，而受六個月以下有期徒
    刑或拘役之宣告者，得以新台幣一千元、二千元或三千元折
    算一日，易科罰金」，自95年7月1日施行。依修正施行後刑
    法第2條第1項「行為後法律有變更者，適用行為時之法律。
    但行為後之法律有利於行為人者，適用最有利於行為人之法
    律」之規定，比較修正刪除前後刑法第56條有關連續犯之規
    定，修正刪除後之規定，並未較有利於被告（被告多次詐欺
    取財犯行，依修正刪除前刑法第56條連續犯之規定，僅應論
    以一罪，加重其刑至二分之一，而依修正刪除後之規定，被
    告每一詐欺取財犯行，即應論以一詐欺取財罪，並予分論併
    科），故本件應適用被告行為時即修正刪除前刑法第56條之
    規定論以連續詐欺取財罪。另比較修正前後刑法第41條第1
    項前段之規定，修正後之規定，亦未較有利於被告，應適用
    被告行為時即修正前刑法第41條第1項前段之規定，諭知其
    易科罰金之折算標準，即應以銀元三百元折算一日，經折算
    為新台幣後，應以新台幣九百元折算一日。另刑法第339條
    第1項之詐欺取財罪，其法定罰金刑為「或科或併科一千元
    以下罰金」，適用修正施行前刑法第33條第5款「主刑之種
    類如左：五、罰金：一元以上」，及罰金罰鍰提高標準條例
    第1條前段之規定，該罪所得科處之法定罰金刑最高為銀元
    一萬元（即新台幣三萬元），最低為銀元十元（即新台幣三
    十元）。而依刑法施行法所增訂第1條之1「中華民國九十四
    年一月七日刑法修正施行後，刑法分則編所定罰金之貨幣單
    位為新台幣。九十四年一月七日刑法修正時，刑法分則編未
    修正之條文定有罰金者，自九十四年一月七日刑法修正施行
    後，就其所定數額提高為三十倍。但七十二年六月二十六日
    至九十四年一月七日新增或修正之條文，就其所定數額提高
    為三倍」，及修正施行後刑法第33條第5款「主刑之種類如
    下：五、罰金：新台幣一千元以上，以百元計算之」之規定
    ，該罪所得科處之法定罰金刑最高為新台幣三萬元，最低為
    新台幣一千元，比較修正前後該罪有關法定罰金刑部分之規
    定，應以被告行為時即修正前之規定，較有利於被告，併予
    敘明。
據上論斷，應依刑事訴訟法第299條第1項前段，刑法第2條第1項
前段、第339條第1項，修正前刑法第56條、第41條第1項前段，
罰金罰鍰提高標準條例第1條前段，修正前罰金罰鍰提高標準條
例第2條，現行法規所定貨幣單位折算新台幣條例第2條，中華民
國九十六年罪犯減刑條例第2第1項第3款、第7條、第9條，判決
如主文。
本案經檢察官乙○○到庭執行職務。
中　　華　　民　　國　　96　　年　　12　　月　　28　　日
                  台灣台中地方法院刑事第五庭
                        審判長法  官  鍾堯航
                              法  官  巫淑芳
                              法  官  吳崇道
上正本證明與原本無異。
如不服本判決，應於收受送達後10日內向本院提出上訴書狀（應
敘述具體理由並附繕本）。
上訴書狀如未敘述理由，應於上訴期間屆滿後20日內補提理由書
於本院。
                              書記官  吳淑願
中　　華　　民　　國　　96　　年　　12　　月　　28　　日
附錄本案論罪科刑法條全文
刑法第339第1項：
意圖為自己或第三人不法之所有，以詐術使人將本人或第三人之
物交付者，處五年以下有期徒刑、拘役或科或併科一千元以下罰
金。
